【裁判字號】    96,訴,1484
【裁判日期】    970204
【裁判案由】    毒品危害防制條例
【裁判全文】
臺灣桃園地方法院刑事判決              96年度訴字第1484號
公  訴  人  臺灣桃園地方法院檢察署檢察官
被      告  甲○○
                    （現於台灣桃園看守所龍潭女所羈押中）
指定辯護人  本院公設辯護人乙○○
上列被告因毒品危害防制條例等案件，經檢察官提起公訴（96年
度偵字第18081號）本院判決如下：
    主  文
甲○○所犯如附表各欄所示之罪，各處如附表各欄所示之有期徒
刑；附表各沒收欄所示之物品，沒收之，犯罪所得之金額沒收之
，如全部或一部不能沒收時，以其財產抵償之。應執行有期徒刑
貳拾伍年，附表沒收欄所示之物品（插用0000000000
號SIM 卡之行動電話壹支、新臺幣伍仟元）沒收之，新臺幣伍仟
元如全部或一部不能沒收時，以其財產抵償之。
    事  實
一、甲○○明知海洛因係毒品危害防制條例所明定管制之第一級
    毒品，不得非法持有、販賣，竟基於販賣第一級毒品海洛因
    之犯意，自民國96年6 月25日中午某時許起，迄至同年7 月
    上旬某日止，每隔2 至3 日，在桃園縣龍潭鄉○○路804 國
    軍總醫院對面之萊爾富超商前，各別販賣第一級毒品海洛因
    予丙○○共計5 次，每次均收取新臺幣（下同）1 千元之代
    價。嗣丙○○於96年7 月21日晚間9 時30分許，在龍潭鄉○
    ○路大楊梅鵝莊餐廳之後方巷內，為警查獲持有第一級毒品
    海洛因，並供出曾向甲○○購買毒品之上情；警方即循線於
    96 年7月29日下午1 時30分許，持本院法官所核發之搜索票
    ，至甲○○位於桃園縣龍潭鄉安康新村156 號之住處搜索，
    查獲甲○○，並扣得其用以聯絡販毒事宜之插用0000000000
    號SIM 卡之行動電話1 支、空夾鏈袋93個等物。
二、案經桃園縣政府警察局龍潭分局報請台灣桃園地方法院檢察
    署檢察官偵查起訴。
    理  由
壹、程序部分：
一、按「被告以外之人於審判外之言詞或書面陳述，除法律有規
    定者外，不得作為證據」，刑事訴訟法第159 條定有明文。
    關於證人丙○○於偵查、警詢中所為之證述，係被告以外之
    人於審判外所為之陳述，然證人丙○○經本院傳喚、拘提皆
    未到庭，惟按「被告以外之人於偵查中向檢察官所為之陳述
    ，除顯有不可信之情況者外，得為證據。」刑事訴訟法第15
    9 條之1 第2 項定有明文。查證人丙○○於偵查中就其向被
    告購買第一級毒品海洛因之證言，與其警訊中所述之購毒時
    間、地點、次數及價格均互核一致，並係在檢察官告以偽證
    罪之處罰規定以後，始具結陳述，此有檢察官訊問筆錄暨各
    該證人結文在卷可考（詳96年偵字第18081 號卷第90至92頁
    ）。是上開陳述內容之任意性，自已足供擔保；此外，本案
    復未見檢察官在偵查中有何違法取供而不具信用性之情事，
    應認上開陳述不具「顯不可信」之情況，依上開說明，其於
    偵查中向檢察官陳述之證言，自應賦予其證據適格之地位，
    有證據能力。
二、次按，「被告以外之人於審判中有下列情形之一，其於檢察
    事務官、司法警察官或司法警察調查中所為之陳述，經證明
    具有可信之特別情況，且為證明犯罪事實之存否所必要者，
    得為證據：一、…。三、滯留國外或所在不明而無法傳喚或
    傳喚不到者。四、…。」，刑事訴訟法第159 條之3 第3 款
    亦有明文。證人丙○○前於警詢中供稱向被告購買毒品海洛
    因，係因其經警查獲施用並持有第一級毒品海洛因，而觀其
    於警詢時自承意識清楚，亦無夜間詢問情形，顯見其精神狀
    態良好、身體並無任何不適，且係基於自由意識下回復警方
    之詢問，由警據以製作筆錄；又本院審酌證人丙○○與被告
    間雙方亦無仇恨怨隙或金錢糾紛，業據被告於本院審理時自
    承明確（詳本院卷第77頁），證人料無憑空虛構以誣陷被告
    之可能，而審酌證人遭查獲持有毒品後，並無機會先與被告
    勾串證言或湮滅證據，亦無多餘時間供其思索是否要藉詞掩
    飾迴護毒品賣家或設詞誣陷被告之可能，故證人丙○○在震
    驚及緊急情狀下所為有關毒品交易事件之陳述，本具有高度
    可信之標誌，其於警詢中之陳述，係就自己親身參與及見聞
    之事而為，並無知覺上之瑕疵可予指摘，加以證人丙○○為
    成年人，表達能力無問題，自無刻意誣陷被告入罪之虞，其
    所為陳述之真誠性亦無可議之處，由此足認證人丙○○於警
    詢中所為之陳述，具有可信之特別情況，又其係陳述向被告
    購買毒品之親身經歷事實，亦為證明被告所涉販賣第一級毒
    品之犯罪事實存否所必要者；且證人丙○○既經本院合法傳
    喚拘提未到，有丙○○戶政個人基本資料查詢結果、臺灣高
    等法院在監在押全國紀錄表、本院傳票送達回證、本院拘票
    、桃園縣政府警察局大溪分局拘提未獲報告書各一份在卷可
    查，本案就證人丙○○未能於審判中到庭之情，符合有刑事
    訴訟法第159 條之3 第3 款事由存在，是依該條規定，證人
    丙○○於警詢時所為之陳述，自得採為證據。
三、又本件認定事實所引用之卷內其餘所有文書證據及物證（扣
    案夾鏈袋、卷附通聯記錄資料）之證據能力部分，並無證據
    證明係公務員違背法定程序所取得，被告及辯護人均未於審
    判中言詞辯論終結前表示異議，均有證據能力，合先敘明。
貳、實體部份：
一、被告甲○○矢口否認有何販賣第一級毒品海洛因之犯行，辯
    稱：伊根本沒有販賣毒品予丙○○，伊只是幫丙○○找毒品
    之上線，而伊僅與丙○○合資向姓名年籍不詳綽號「阿估」
    之藥頭男子合購毒品云云。經查：
  (一)本件被告販賣第一級毒品予丙○○之情節，業據被告丙○○
    於偵訊中具結稱：「我就是向甲○○購買第一級毒品海洛因
    的，我總共向他買了五次，時間大約從96年6 月25日大約中
    午時為第一次，此後隔兩、三天買一次，地點在桃園縣龍潭
    鄉○○路804 國軍總醫院對面的萊爾富超商買的，五次都是
    在那裡交易，都是甲○○她當面直接拿給我，我都跟她拿一
    千塊一小包，我跟甲○○彼此沒有恩怨，除了甲○○以外，
    我就沒有向其他人買毒品了，警詢中我稱向綽號『小林』之
    男子購買，是隨便亂講的，我原本是怕會害到甲○○，後來
    警察要我老實說，以後不要再碰毒品，我就誠實說出來，將
    這件事做個了結；我沒有誣賴甲○○，我自己吸毒我很後悔
    ，我想要是沒有這些人在販毒，我也不會玩毒品，會好好工
    作，（經提示卷內被告照片）此人就是跟我交易的甲○○，
    我跟她認識幾個月，所以不會認錯人。」等語明確（詳96年
    偵字第18081 號卷第90至91頁），又證人丙○○於警詢中亦
    證稱：「我向綽號『小珍』之女子購買過毒品海洛因，該女
    子住在桃園縣龍潭鄉安康新村156 號，聯絡電話為00000000
    00，她曾經帶我去過她家我才知道，『小珍』本名就叫甲○
    ○，警方提示的照片『甲○○，67年2 月22日生』就是小珍
    沒有錯，我於96年6 月25日起開始向甲○○購買毒品，我都
    打她行動電話0000000000連絡後約定地點交易毒品，我大約
    向她買過5 次，第一次是96年6 月25日中午12時許，在桃園
    縣龍潭鄉○○路804 國軍總醫院前便利商店前我購買1000元
    海洛因1 包；第二次約隔2 至3 天，同一地點，也是購買
    1000元海洛因1 包；第三次又隔2 至3 天，同一地點，也是
    購買1000元海洛因1 包；第四、五次都是約相隔2 至3 天，
    相同方式交易1000元海洛因1 包，每次都是我向甲○○聯絡
    ，也由她親自帶毒品到現場，一手交錢一手交貨，我沒有誣
    陷甲○○，也沒有跟她有財務糾紛或仇恨」等語明確（詳96
    年偵字第18081 號卷第30至31頁）。由上可知，證人丙○○
    於警、偵訊之證詞，均甚詳細明確，不惟就交易之地點、時
    間、次數、價格、購買數量等細節均交代清楚，且明確以照
    片指認甲○○，又其警、偵訊內容互核相符，亦就警詢中指
    稱「小林」之不實之處予以詳加解釋，且陳稱與被告甲○○
    並無怨隙或財務糾紛，此亦為被告所肯認（詳本院卷第77頁
    ），是故證人證言應堪採信。又據查詢被告甲○○所使用之
    0000000000號行動電話通聯記錄，確有於96年7 月2 日與丙
    ○○使用之0000000000號行動電話有雙向之通聯記錄，亦證
    證人丙○○所述與甲○○於96年7 月上旬以行動電話聯絡購
    毒事宜一節非虛。況本件於查獲被告甲○○時，亦扣得夾鏈
    袋93個，雖被告辯稱該等夾鏈袋係其用以裝小飾品或調味料
    所用，惟由現場查獲時之照片可知（詳同上偵卷第50、51頁
    ），該等夾鏈袋分別於被告住處牆上吊掛之聖誕襪中查獲，
    周遭並無何銀飾及調味料之放置，核與一般常情將飾品、調
    味料放置之處所大相逕庭，難認被告所辯屬實，堪認該等夾
    鏈袋係供被告販賣毒品時分裝使用，亦足以佐證證人丙○○
    之證述。
  (二)雖被告甲○○辯稱係介紹毒品上線予丙○○，並時而與丙○
    ○合資共購毒品云云，惟其對於合購毒品之細節，前後供述
    顯有矛盾，如：於偵訊時稱：「都是我去跟阿估買，先欠錢
    ，後來再拿錢給他，…一般出資比例都是小陳（後解釋即丙
    ○○之綽號）出比較多，他最多出過3 千元，但東西拿回來
    我都跟他對半分」（詳同上偵卷第65頁）；於本院96年9 月
    11 日 送審訊問時又稱：「阿估拿毒品給我，我再拿給丙○
    ○，丙○○自己拿錢給他，這是合購情形。大概有兩三次，
    我和丙○○向阿估合買金額大約是3000至5000元，丙○○他
    自己也有向阿估零買，但我都有在場，…出資時，不一定誰
    出比較多，毒品是對半分，但丙○○有時候會多給我一點，
    因為是我去找人的」（詳本院卷第11至13頁）；又於本院96
    年11月8 日審理時稱「當初丙○○沒有給到我1000元，他只
    給我七、八百元，剩下兩、三百元是我補足的，所以我認為
    是合購」（詳本院卷第46頁）。其中就何人先將合資金錢交
    付藥頭「阿估」、與丙○○之間之出資比例如何、兩人分得
    毒品之比例如何，均有出入，其上開辯詞既已前後矛盾，又
    無佐證證實，實難以採信。又被告於偵訊時亦自承：「合買
    都是我先去跟阿估買，先欠錢，後來再拿錢給他，（檢察官
    問：為何要合買？）因為這樣我可以多賺點海洛因，（問：
    多賺一點是什麼意思？）就是我去拿海洛因回來，我自己有
    多拿一些，少分一些給他。」（詳偵卷第65頁），是即便認
    為被告所述其毒品上游為「阿估」之人可採，由此部份供述
    顯可證明，被告向「阿估」購入時，即有以多分得海洛因份
    量之方式，從中牟利，而意圖營利販售予丙○○，亦足堪認
    定其確有販賣毒品之主觀犯意。
  (三)綜上，證人丙○○就被告販予其海洛因毒品5 次之犯行，均
    證述明確，且前後相符，並有通聯記錄、扣案之毒品分裝夾
    鏈袋可資佐證，又被告所述合資共購毒品之辯詞，不惟前後
    不一，又無佐證，不足採信，由其偵訊中供述，更可證明其
    確實基於營利之意圖而販賣海洛因，因此，被告販售毒品海
    洛因5 次之犯行，事證明確，洵堪認定，應予依法論科。
二、論罪科刑部份：
  (一)查海洛因係毒品危害防制條例第2 條第2 項第1 款所稱之第
    一級毒品。
  (二)核被告甲○○就附表編號一至五之所為，均係犯毒品危害防
    制條例第4 條第1 項販賣第一級毒品罪。被告雖均販售毒品
    予同一人，惟其販毒模式，仍係遇有毒品需要之買家打電話
    至其持用之行動電話後始伺機販售，每次販賣與否、交易地
    點、交易數量及價格，均屬個別獨立且不相干，所犯5 次販
    賣第一級毒品犯行，均犯意各別，行為互殊，應分論併罰。
    爰審酌被告所犯如附表所示各次販賣第一級毒品罪，其交易
    之毒品之份量每次僅1 千元，所得財物非鉅，此前除施用毒
    品而受觀察勒戒、強制戒治等處分外，尚無其他犯行，並非
    素行乖戾之輩，其因一時失慮而挺而走險，致觸犯重典（販
    賣第一級毒品罪之最輕法定本刑為無期徒刑），觀其之犯罪
    情況，依一般之客觀情形，縱量處最低刑，仍嫌過重，尚堪
    憫恕，爰就被告所犯各罪，均依刑法第59條之規定，酌量減
    輕其刑。爰審酌被告販賣毒品，對國人健康及社會秩序危害
    甚鉅，及其智識程度、犯後態度、生活狀況，兼衡公訴人具
    體求處被告無期徒刑，尚嫌過重等一切情狀，就被告所犯各
    罪量處如主文及附表所示之刑，並依刑法第51條第5 款規定
    定其應執行之刑。
  (三)沒收部分：
    按，犯毒品危害防制條例第4 條至第9 條、第12條、第13條
    或第14條第1 項、第2 項之罪者，其供犯罪所用或因犯罪所
    得之財物均沒收之，如全部或一部不能沒收時，追徵其價額
    或以其財產抵償之，毒品危害防制條例第19條第1 項定有明
    文。倘犯罪所得之財物為新台幣時，因其本身即為我國現行
    貨幣價值之表示，固不發生追徵其價額之問題；惟其犯罪所
    得若為新台幣以外之財物，而全部或一部不能沒收時，則應
    追徵其價額，使其繳納與原物相當之價額，或以其財產抵償
    之，方能達到沒收之目的（最高法院96年度台上字第1828號
    判決意旨參照）。本件附表所示各次犯行未扣案之販賣海洛
    因所得各1000元（合計共5000元），為被告販賣毒品之所得
    ，屬被告因犯罪所得之財物，應依毒品危害防制條例第19
    條第1 項之規定，宣告沒收之，如全部或一部不能沒收時，
    以其財產抵償之。扣案之行動電話係被告所有，業據其於本
    院審理時供明，且係供被告各次販賣毒品所用，亦應依同條
    項規定，宣告沒收之，且既已扣案，自無不能沒收之虞，無
    併諭知追徵其價額或以其財產抵償之必要（最高法院95年度
    台上字第1001、3133號判決意旨參照）。至該行動電話所插
    用SIM 卡1 張，係屬電話公司所有供客戶使用，非屬被告所
    有而不予沒收（最高法院96年度台上字第1 號判決採同一見
    解）。
  (四)按刑法第38條規定之沒收，為從刑之一種，具有刑罰及保安
    處分之性質，且與主刑有從屬關係，依主從不可分原則，應
    於裁判時附隨於主刑而宣告，故該條第1 項第1 款至第3 款
    規定之沒收物，須與犯罪有直接關係並於犯罪事實中有具體
    之記載，始能於判決主文宣示沒收（最高法院著有91 年 度
    台非字第67號判決意旨可資參照）。本件扣案之海洛因殘渣
    袋3 個、塑膠吸管瓢器1 支、止血帶1 條、已使用之注射針
    筒2 支，均為被告施用毒品所用之物，無證據證明與本案販
    賣毒品之犯行有關，均不諭知沒收。又各次犯行販賣之未扣
    案海洛因，依常情，應為購毒者旋即施用完畢，應認業已滅
    失，爰不為沒收銷燬之諭知。
  (五)另檢察官請求依刑法第90條第1 項宣告被告等強制工作一節
    ，惟被告前僅有施用毒品案件前科而為法院裁定應觀察勒戒
    、強制戒治，且其所犯時間相隔甚久，顯難認係有犯罪習慣
    或因遊蕩或懶惰成習而犯罪者，而公訴人復未敘明被告有何
    犯罪習慣或因遊蕩或懶惰成習而犯罪之具體情狀，是其請求
    宣告被告強制工作，尚有未合，礙難准許，附此敘明。
據上論斷，應依刑事訴訟法第299 條第1 項前段，毒品危害防制
條例第4 條第1 項、第19條第1 項，刑法第11條前段、第59條、
第51條第5 款判決如主文。
本案經檢察官邱文中到庭執行職務。
中    華    民    國    97    年    2    月    4      日
                    刑事第五庭審判長法  官  潘政宏
                                    法  官  陳月雯
                                    法  官  楊晴翔
如不服本判決，應於判決送達後10日內向本院提出上訴狀（應附
繕本），其未敘述上訴理由者，應於上訴期間屆滿後20日內補提
理由書狀於本院，上訴於臺灣高等法院。
本件正本證明與原本無異。
                                    書記官  范升福
中    華    民    國    97    年    2     月    12    日
附錄：
毒品危害防制條例第4條第1項
製造、運輸、販賣第一級毒品者，處死刑或無期徒刑；處無期徒
刑者，得併科新臺幣1 千萬元以下罰金。
附表：
┌──┬──────────┬──────────┬────────┐
│編號│所犯罪名            │所處刑度            │  應沒收之物    │
├──┼──────────┼──────────┼────────┤
│一  │甲○○販賣第一級毒品│處有期徒刑拾伍年陸月│1.新臺幣壹仟元，│
│    │                    │。                  │如全部或一部不能│
│    │                    │                    │沒收時，以其財產│
│    │                    │                    │抵償之。        │
│    │                    │                    │2.空夾鏈袋玖拾│
│    │                    │                    │個、插用00000000│
│    │                    │                    │55號SIM 卡之行動│
│    │                    │                    │電話壹支。      │
├──┼──────────┼──────────┼────────┤
│二  │甲○○販賣第一級毒品│處有期徒刑拾伍年陸月│1.新臺幣壹仟元，│
│    │                    │。                  │如全部或一部不能│
│    │                    │                    │沒收時，以其財產│
│    │                    │                    │抵償之。        │
│    │                    │                    │2.空夾鏈袋玖拾│
│    │                    │                    │個、插用00000000│
│    │                    │                    │55號SIM 卡之行動│
│    │                    │                    │電話壹支。      │
├──┼──────────┼──────────┼────────┤
│三  │甲○○販賣第一級毒品│處有期徒刑拾伍年陸月│1.新臺幣壹仟元，│
│    │                    │。                  │如全部或一部不能│
│    │                    │                    │沒收時，以其財產│
│    │                    │                    │抵償之。        │
│    │                    │                    │2.空夾鏈袋玖拾│
│    │                    │                    │個、插用00000000│
│    │                    │                    │55號SIM 卡之行動│
│    │                    │                    │電話壹支。      │
├──┼──────────┼──────────┼────────┤
│四  │甲○○販賣第一級毒品│處有期徒刑拾伍年陸月│1.新臺幣壹仟元，│
│    │                    │。                  │如全部或一部不能│
│    │                    │                    │沒收時，以其財產│
│    │                    │                    │抵償之。        │
│    │                    │                    │2.空夾鏈袋玖拾│
│    │                    │                    │個、插用00000000│
│    │                    │                    │55號SIM 卡之行動│
│    │                    │                    │電話壹支。      │
├──┼──────────┼──────────┼────────┤
│五  │甲○○販賣第一級毒品│處有期徒刑拾伍年陸月│1.新臺幣壹仟元，│
│    │                    │。                  │如全部或一部不能│
│    │                    │                    │沒收時，以其財產│
│    │                    │                    │抵償之。        │
│    │                    │                    │2.空夾鏈袋玖拾│
│    │                    │                    │個、插用00000000│
│    │                    │                    │55號SIM 卡之行動│
│    │                    │                    │電話壹支。      │
└──┴──────────┴──────────┴────────┘


司法院資訊處製作；財團法人民間司法改革基金會備份。
